臺灣高雄地方法院民事判決　　　　　　　95年度訴字第2869號
原　　　告　乙○○
訴訟代理人　丁○○
　　　　　　丙○○
被　　　告　甲○○
　　　　　　　　　　　　5樓之.
上列當事人間損害賠償事件，經本院刑事庭裁定移送前來，並由
本院於民國96年6 月5 日言詞辯論終結，判決如下：
    主      文
被告應給付原告新臺幣伍萬元及自民國九十五年五月三十日起至
清償日止，按年息百分之五計算之利息。
原告其餘之訴駁回。
訴訟費用由被告負擔六十分之一，餘由原告負擔。
本判決關於原告勝訴部分得假執行，但被告如以新台幣伍萬元預
供擔保，得免為假執行。
原告其餘假執行之聲請駁回。
    事實及理由
一、原告起訴主張：被告前擔任址設高雄縣茄萣鄉○○路○ 段21
    3 號「永恩診所」之護士，其意圖散佈於眾，於民國94年11
    月18日15時許及同年月27日21時許，在上址診所內，向病患
    表示「乙○○議員服務不好，他父母親接受民眾請託事情時
    會索取紅包」、「乙○○議員服務不好，不好請託，他父親
    接受民眾請託事情時會索取紅包」等語，以此方式指摘及傳
    述足以毀損乙○○名譽之事，不法侵害原告之名譽致原告受
    有非財產上之損害，為此爰依民法第184 條、第195 條規定
    ，請求被告應給付原告新臺幣（下同）3,000,000 元之非財
    產上損害賠償及自起訴狀繕本送達之翌日即95年5 月30日起
    至清償日止按年息5 ％計算之利息，並應分別於臺灣時報南
    部版頭版下方，以寬5 公分、高7 公分之版面，8 號字體；
    於自由時報廣告版，以寬7 公分、高6.2 公分之版面，5 號
    字體；於民眾日報頭版，以寬8.7 公分、高4.5 公分之版面
    ，9 號字體，刊登如附件之道歉啟事，且願供擔保請准宣告
    假執行。
二、被告則以：渠所散布之內容是否與事實相符、是否係對可受
    公評之事所為之適當評論、所為散布消息之行為是否該當民
    事法上侵權行為之不法構成要件仍有疑義，原告主張被告構
    成侵權行為尚屬無據等語置辯，並聲明求為判決駁回原告之
    訴及假執行之聲請，如受不利益之判決，並願供擔保請准免
    為假執行之宣告。
三、兩造不爭執之事項：被告係任職位高雄縣茄萣鄉○○路○ 段
    213 號永恩診所之護士，原告係第16屆高雄縣議員參選人，
    被告於選舉期間之94年11月18日15時許及同年月27日21時許
    ，於上開診所內傳述「乙○○議員服務不好，他父母親接受
    民眾請託事情時，會索取紅包。」、「乙○○議員服務不好
    ，不好請託，他父親接受民眾請託事情時，會索取紅包。」
    等語足以毀損乙○○名譽之事。
四、本件經整理並協議簡化爭點後，兩造均同意本件之爭點為：
    (一)原告可請求之慰撫金金額？(二)原告可否請求被告登報及登
    報之形式？茲就各項爭點審究如次：
  (一)原告可否請求慰撫金？
    按不法侵害他人之身體、健康、名譽、自由、信用、隱私、
    貞操，或不法侵害其他人格法益而情節重大者，被害人雖非
    財產上之損害，亦得請求賠償相當之金額，民法第195 條第
    1 項定有明文，而民法上名譽權之侵害非即與刑法之誹謗罪
    相同，名譽有無受損害，應以社會上對個人評價是否貶損作
    為判斷之依據，苟其行為足以使他人在社會上之評價受到貶
    損，不論其為故意或過失，均可構成侵權行為，其行為不以
    廣佈於社會為必要，僅使第三人知悉其事，亦足當之，最高
    法院90年台上字第646 號著有判例。本件被告於上揭時地乃
    對原告為上揭誹謗之言語乙節，此為兩造所不爭執，而被告
    所涉上開犯行，並經本院刑事庭判認構成誹謗罪確定，此經
    本院調閱本院95年度簡上字第986 號卷宗核閱屬實，是被告
    既在上開公眾得以共見共聞之場所傳述前開足以毀損他人名
    譽之事，依社會通念，對於意圖參選縣議員之人傳述收紅包
    、服務不好等字眼，顯然足使原告個人在社會上之評價受到
    貶損，依上開說明，原告之名譽權即業已遭受侵害無疑，而
    被告所為上開侵害業影響視聽觀瞻，其情節自屬重大，依民
    法第195 條第1 項規定，原告就其非財產上之損害，自得請
    求賠償相當之慰撫金自明。至被告雖以渠所散布之內容是否
    與事實相符、是否係對可受公評之事所為之適當評論、是否
    該當民事法上侵權行為之不法構成要件仍有疑義等語為辯，
    惟被告所提之爭點於本院協議簡化爭點時已不復主張，況被
    告自刑事審理迄本院言詞辯論終結止，始終未明確提出消息
    來源以資證明所述有所本且與事實相符，且所陳述：原告父
    母會索取紅包、原告服務不好、不好請託等語，亦均非係以
    客觀之態度對原告作適當之評論，而係對原告為任意性之指
    摘，此顯不符對於可受公評之事為評論之要件而逾言論自由
    之評論範疇，其自已對原告造成人格上名譽權之侵害而構成
    侵權行為，所辯顯不足採。
  (二)原告得請求之慰撫金數額：
    次按慰藉金之賠償須以人格權遭遇侵害，使精神上受有痛苦
    為必要，其核給之標準固與財產上損害之計算不同，然非不
    可斟酌雙方身分資力與加害程度，及其他各種情形核定相當
    之數額，最高法院51年台上字第223 號著有判例。本件原告
    因被告所為上開誹謗而已妨及其名譽，而其情節並因已影響
    觀瞻而為重大業如前述，則原告在精神上自因此侵權行為而
    受有痛苦洵堪認定。查原告具有碩士學位，現為東方技術學
    院講師，且於國立中山大學學士學分班修習學分，而其名下
    有不動產及汽車，另被告之學歷為高職畢業，現任職於上恩
    診所擔任行政、掛號，其名下有不動產及股票若干乙節，此
    有東方技術學院聘書、稅務電子閘門財產所得調件明細表、
    學歷證書等件在卷足憑，是本院審酌被告故意侵權行為之態
    樣、情節，暨兩造之身分、地位、經濟狀況等一切情狀，認
    原告請求3,000,000 元之精神慰撫金尚嫌過高，應以50,
    000 元較屬公允，其逾此數額之請求為無理由。
  (三)原告請求被告登報道歉有無理由：
    查被告於上開誹謗行為後業對原告為道歉，並經於94年11月
    30日之自由時報刊登標題為：「茄萣乙○○破除謠言」，內
    容略載：某護士散布不利原告之謠言，業經該診所所長及該
    護士之先生出面說明、道歉，原告暫不予追究之語等情為兩
    造所不爭且有剪報附卷可稽，此自堪信為真實。是被告於事
    發後之同月內既已向原告為道歉，且原告於斯時亦已表示暫
    不追究，顯見原告於當時自應已考量其所受之影響觀瞻，且
    本院衡酌被告散布誹謗言語之方式僅係在出入人數有限之私
    人診所為之而非於傳播輻圍廣大、傳送速度快捷之媒體上散
    布，其所造成立即之損害程度與事隔年餘再行挑起大眾之注
    意所生之影響恐與回復名譽適得其反，且原告關於個人名譽
    所受之損害於影響最重大之選舉期間已立即經廣為大眾閱讀
    之自由時報為其刊登新聞澄清而應已為相當之回復其名譽等
    情，認原告嗣後再為上開刊登道歉啟事之請求並無必要，原
    告此部分之請求為無理由，應予駁回。
五、綜上所述，本件原告既因被告所為之誹謗行為而受有精神上
    之痛苦，本院審酌被告故意侵權行為之態樣、情節，暨兩造
    之身分、地位、經濟狀況等一切情狀，認原告得請求之慰撫
    金以50,000元為當，另原告之名譽既已於選舉期間經自由時
    報即時為平衡報導而回復，原告再請求被告登報道歉以回復
    名譽，自無必要，從而原告基於侵權行為法律關係請求被告
    給付原告50,000元及自起訴狀繕本送達之翌日即95年5 月30
    日起至清償日止，按年息5 ％計算之法定遲延利息為有理由
    ，應予准許，其逾此範圍外之請求則屬無據，應予駁回。
六、本件原告勝訴部分，其所命給付金額未逾500,000 元，依民
    事訴訟法第389 條第1 項第5 款之規定，應依職權宣告假執
    行，又被告陳明願供擔保，請准宣告免為假執行，經核亦無
    不合，爰亦酌定相當之擔保金額准許之。至原告敗訴部分，
    其假執行之聲請即失所附，應予駁回。
七、本件事證已臻明確，兩造其餘攻擊防禦方法及舉證，本院審
    酌後認對於判決結果均無影響，不再一一贅述，附此敘明。
八、結論：本件原告之訴為一部有理由，一部無理由，依民事訴
    訟法第79條、第389 條第1 項第5 款、第392 條，判決如主
    文。
中　　華　　民　　國　　96　　年　　6 　　月　　22　　日
          民事第四庭    審判長法　官  黃宏欽
                              法  官  古振暉
                              法  官  黃宣撫
以上證明與原本無異。
如不服本判決，應於判決送達後20日內向本院提出上訴狀並表明
上訴理由，如於本判決宣示後送達前提起上訴者，應判決送達後
10日內補提上訴理由書（須附繕本）。
中　　華　　民　　國　　96　　年　　6 　　月　　23　　日
                              書記官  王美玲
附件
本人甲○○，因於第16屆高雄縣議員選舉期間，多次向選民散布
乙○○先生服務不佳、其父母收受紅包等不實謠言，造成乙○○
先生名譽受損、甚至落選之結果，為此特登報澄清上開情事均屬
不實傳聞，並對乙○○先生造成之損害深表歉意。
